臺灣高雄地方法院刑事判決　　　　　　　94年度訴字第1289號
公　訴　人　 臺灣高雄地方法院檢察署檢察官
被　　　告　 乙○○
指定辯護人　 本院公設辯護人丁○○
上列被告因強盜案件，經檢察官聲請簡易判決處刑（94年度偵字
第4701號），本院認不得逕以簡易判決處刑（94年度簡字第2104
號），改依通常程序審理後，判決如下﹕
    主   文
乙○○意圖為自己不法之所有，於夜間侵入住宅，而搶奪他人之
動產，處有期徒刑壹年。緩刑參年。
    事   實
一、乙○○於民國（下同）93年12月8 日凌晨3 時25分許，騎乘
    其妻莊詩潔所有之車號XTP —272 號重型機車，行經高雄市
    前金區○○○ 路106 號住宅大樓前停車撥打電話時，見甲○
    ○返家進入該大樓，竟意圖為自己不法之所有，基於搶奪之
    犯意，未經許可，於夜間尾隨甲○○侵入該住宅樓梯間，並
    佯裝與甲○○一起搭乘電梯，待電梯關門後，先請甲○○為
    其按下通往2 樓之按鈕，迨電梯即將到達2 樓開門之際，乙
    ○○往前緊靠甲○○，喝令「我要搶劫」之同時將雙手伸進
    甲○○外套口袋內，趁甲○○受驚嚇不及抗拒之時，搶奪得
    甲○○皮夾1 只（內有現金新台幣（下同）5000元、身分證
    、機車駕照、行車執照、花旗銀行、聯信商銀、郵局提款卡
    各1 張），適電梯到達2 樓，開啟電梯門，乙○○即迅速離
    開電梯，快步下樓後騎乘前揭車號XTP —272 號重型機車離
    開現場，而甲○○亦緊追出門記下車牌，報警循線查獲。
二、案經高雄市政府警察局新興分局移請臺灣高雄地方法院檢察
    署檢察官聲請簡易判決處刑。
    理   由
一、訊據被告乙○○固坦承於前揭時間，騎乘莊詩潔所有上開重
    型機車前往上址，見甲○○返家進入該處電梯，亦尾隨進入
    ，從甲○○口袋內取走皮夾，惟矢口否認有何搶奪犯行，辯
    稱﹕當時喝太多酒，忘記了云云。惟查：(一)上揭犯罪事實，
    業據證人即被害人甲○○於偵查及審理中到庭具結證述甚詳
    ，核與被告於警詢及庭訊所自承隔日醒來後發現家中有1 只
    女用皮夾乙節相符，復有現場監視錄影畫面翻拍照片顯示被
    告於上揭時間確與被害人甲○○一同進入大樓電梯內，此有
    該翻拍照片6 張在卷可稽，足見被告確於上揭時地尾隨甲○
    ○進入電梯內趁其不備，由後方雙手伸入其所穿外套內，奪
    取甲○○所有皮包1 只之事實，堪以認定。(二)至被告辯稱：
    當時喝酒太多，意識不清楚云云，此據證人甲○○偵查及審
    理中均具結證述：雖聞到被告身上有酒味，但看其走路、跑
    走及騎車的樣子，應該不至於很醉等語，且參以被告事後，
    仍可自行騎乘機車安全返家一節，益徵被告行為當時意識仍
    很清楚，是其上揭所辯，顯係飾詞，委無可採。(三)本件事證
    明確，被告犯行應堪認定。
二、(一)按「刑法第321 條第1 項第1 款之夜間侵入住宅竊盜罪，
    其所謂『住宅』，乃指人類日常居住之場所而言，公寓亦屬
    之。至公寓樓下之『樓梯間』，雖僅供各住戶出入通行，然
    就公寓之整體而言，該樓梯間為該公寓之一部分，而與該公
    寓有密切不可分之關係」，此為最高法院76年度台上字第
    2972號判例意旨所揭示。(二)又凌晨3 時25分許，係日出前日
    沒收之夜間，係公眾週知之事實，依刑事訴訟法第157 條之
    規定，無庸舉證。(三)是核被告於凌晨3 時25分許，尾隨被害
    人甲○○進入住宅樓梯間，並於電梯內搶奪被害人甲○○所
    有之皮夾1 只之行為，係犯刑法第326 條第1 項之加重搶奪
    罪。至檢察官聲請簡易判決處刑意旨認被告所犯係刑法第
    328 條第1 項之強強盜罪部分，因按刑法第328 條第1 項
    規定之強盜罪，以其所實施之強暴、脅迫，已達於使人不能
    抗拒之程度為必要，倘其取物手段雖屬不法，而尚未使人至
    於不能抗拒者，縱觸犯他種罪名，尚難以強盜論擬；又刑法
    第325 條第1 項規定之搶奪罪以乘人不及抗拒，公然掠取其
    財物為成立要件，雖掠奪之際或不免於暴行，然與強盜罪之
    暴行，必須至使人不能抗拒之情形，迥然有別，最高法院29
    年上字第3006號、32年上字第2181號分別著有判例可資參照
    。證人甲○○固於偵查中具結證稱：「他（指被告）就馬
    上從我後面抱住我的腰，我頂他頂不開，他從我的口袋拿了
    我的皮夾，到2 樓時，他就衝出去了」等語（見94偵4701號
    卷第7 頁），僅陳稱被告有抱住被害人腰部致被害人頂不開
    ，至於被告當時行為之強度是否達被害人不能抗拒之程度，
    尚難認定，嗣甲○○於本院具結證稱：「（問：被告當時有
    無抱住你？）他就是靠我很近，有沒有抱住我，我忘記了」
    、「（問：你第一次在警局說被告趁你不注意時就搶走皮包
    ，第二次在警局說你沒有反抗，在偵訊時說你有頂被告，但
    頂不開，請你確認？）因為被告當時靠我很近，我幾乎沒有
    時間反應，因為電梯一下子就到2 樓，時間很短」等語（見
    本院94年12月22日審判筆錄第4 頁），證人又翻異前詞證稱
    被告當時僅靠被害人甲○○很近，並無抱住被害人之行為，
    且卷內錄影畫面之翻拍照片亦僅顯示被告當時緊站在被害人
    後方，並未顯示被告有抱住被害人之行為，是尚難認定被告
    當時有對被害人實施強暴脅迫或其他足使被害人甲○○不能
    抗拒之行為，被告應係乘甲○○一時反應不及而奪取其皮夾
    ，客觀上未至洪女不能抗拒之程度，核與強盜罪之構成要件
    有間，公訴意旨認被告係犯刑法第328 條第1 項之強盜罪，
    容有誤會，惟二者起訴之基本社會事實既屬相同，本院自得
    依刑事訴訟法第300 條變更起訴法條予以審理，附此敘明。
    (四)爰審酌被告未思循合法途徑取得財富，審理中另有飾詞，
    惟其於犯罪後已表悔意，與被害人和解，返還5000元，犯罪
    所生危害非鉅，犯罪手段情節亦屬輕微，暨被告犯罪之動機
    、目的、生活狀況、品行、智識程度等一切情狀，量處如主
    文所示之刑；(五)末查被告前未曾受有期徒刑以上刑之宣告，
    有台灣高等法院被告全國前案紀錄表在卷可參，因貪圖慾便
    、短於思慮，而觸犯本案犯行，經此刑之教訓，當知所警惕
    而無再犯之虞，本院認前開對其宣告之刑，以暫不執行為適
    當，爰宣告緩刑三年，以啟自新。
據上論斷，依刑事訴訟法第452條、第299條第1項前段、第300條
，刑法第326 條第1 項、第74條第1 款，判決如主文。
本案經檢察官丙○○到庭執行職務。
中　　華　　民　　國　　94　　年　　12 　　月　　30　　日
　　　　　　　　　刑事第十一庭    審判長法  官  何秀燕
                                        法  官  戰諭威
                                        法　官　楊智守
以上正本證明與原本無異。
如不服本判決，應於收受送達後10日內向本院提出上訴書狀。
中　　華　　民　　國　　95　　年　　1 　　月　　2 　　日
　　　　　　　　　　　　　　　　　　    書記官  王美玲
附錄本案論罪科刑法條：
中華民國刑法第321條
犯竊盜罪而有左列情形之一者，處 6 月以上、 5 年以下有期徒刑：
一  於夜間侵入住宅或有人居住之建築物、船艦或隱匿其內而犯之者。
二  毀越門扇、牆垣或其他安全設備而犯之者。
三  攜帶兇器而犯之者。
四  結夥三人以上而犯之者。
五  乘火災、水災或其他災害之際而犯之者。
六  在車站或埠頭而犯之者。
前項之未遂犯罰之。
中華民國刑法第326條
(加重搶奪罪)
犯前條第 1 項之罪，而有第 321 條第 1 項各款情形之一者，處 1 年
以上 7 年以下有期徒刑。
前項之未遂犯罰之。
